臺灣臺北地方法院民事裁定　　　　　 99年度消債更字第214號
聲　請　人
即　債務人　呂政宗
上列當事人聲請消費者債務清理事件，本院裁定如下：
    主  文
更生及保全處分之聲請均駁回。
聲請程序費用新臺幣壹仟元由聲請人負擔。
    理  由
一、按債務人與金融機構協商成立者，不得聲請更生或清算，但
    因不可歸責於己之事由，致履行顯有重大困難者，不在此限
    ；本條例施行前，債務人依金融主管機關協調成立之中華民
    國銀行公會會員辦理消費金融案件無擔保債務協商機制與金
    融機構成立之協商，準用前項之規定，消費者債務清理條例
    第151條第5項、第6項分別定有明文。故債務清償方案成立
    後，應由債務人按其條件履行，惟須於其後發生情事變更，
    在清償期間收入或收益不如預期，或發生重大變故，致該方
    案履行困難甚或履行不能，且不可歸責於己時，始能依同條
    條例第151條第5項但書規定聲請更生或清算。此乃因債務清
    償方案既經當事人行使程序選擇權所為之債務清理契約，債
    務人自應受該協議所拘束，債務人不得任意毀棄已成立之協
    商，濫用更生或清算之裁判上債務清理程序。次按聲請更生
    或清算不合程式或不備其他要件者，法院應以裁定駁回之，
    但其情形可以補正者，法院應定期間先命補正，復為同條例
    第8條所明定。
二、本件聲請意旨略以：債務人於民國95年5月依照中華民國銀
    行公會會員辦理消費金融案件無擔保債務協商機制，與最大
    債權銀行臺灣土地銀行（下稱土地銀行）成立協商約定自95
    年6月10日起，分80期，利率為年息3.44%，按月清償新臺幣
    （下同）27,635元之還款條件，惟債務人主張係為免遭債權
    銀行催收困擾及回復為原來高利率，遂被迫接受協議成立，
    且債務人除支應自身開支外，須與前妻王馨瑩共同扶養所生
    之2名未成年子女即長女王貞懿及長男王崧安，另因其配偶
    張雅仙為大陸地區人民，在台尚無工作證而無法工作有所收
    入，亦須受聲請人扶養，故以債務人96年平均每月收入51,5
    26元扣除自己及其配偶張雅仙每月最低生活費用29,116(台
    北市平均每人每月最低生活費用14,558元乘以2人)及與前妻
    王馨瑩共同扶養未成年子女之費用14,558元(14,558元除以2
    ，再乘以2人)後，僅剩7,852元(計算式：51,526元－29,116
    －14,558元＝7,852元)，已不足支付上開協商應償還之金額
    ，故在不得已之情形下，於96年7月起毀諾。聲請人無力繼
    續履行協商條件，顯因非可歸責於己之事由，致履行有重大
    困難，且其無擔保或無優先權之債務總額未逾1,200萬元，
    復未經法院裁定開始清算程序或宣告破產，爰依法聲請更生
    及保全處分等語。
三、經查：本件債務人於本條例施行前，95年5月間依金融主管
    機關協調與中華民國銀行公會會員即最大債權銀行土地銀行
    辦理消費金融案件無擔保債務協商，與之成立如上開所述之
    協商還款方案等情，有協議書、債務協商債權狀況表在卷可
    稽。債務人雖主張其當時係因債權銀行軟硬兼施不得已而接
    受協議方案，且每月另須支出扶養配偶張雅仙及與前妻王馨
    瑩共同扶養長女王貞懿及長男王崧安前開所述之生活費用，
    惟查，債務人係出於自由意識依自己之清償能力，與土地銀
    行協商按月分期清償之金額，而聲請人於協商成立後至毀諾
    時止之收入尚屬穩定且未有任何變動，亦經本院98年度消債
    更第420號裁定認定在案，是聲請人之收入並無顯著減少，
    然支出部分，關於扶養配偶張雅仙部分，應以每年個人綜合
    所得稅申報扶養人口70歲以下免稅額每人每月約6,833元為
    基準，故每月僅得列支出約6,833元之扶養費，另關於與前
    妻王馨瑩共同扶養子女部分，據債務人於100年3月11日陳報
    狀所陳述：係由債務人前妻王馨瑩於年度個人綜合所得稅所
    申報扶養，債務人並無申報扶養之資料。又債務人雖辯稱係
    以現金交付方式扶養，惟未舉證以實其說，且未成年子女之
    監護權為前妻所有，並已改從母姓，顯不足資為有利之證明
    ，是扶養長女王貞懿及長男王崧安部分，債務人主張列為每
    月支出，無足採信。從而本件債務人自陳每月收入51,526元
    扣除個人之最低生活費用14,558元及扶養配偶張雅仙之費用
    6,833元後，仍有30,135元(51,526－14,558－6,833＝30,13
    5)足以負擔上開協商方案每月應償還之金額，自無任意毀諾
    ，而選擇更生之理。是本件債務人毀諾當時仍有履行協商方
    案之能力，事後亦無發生重大事故且不可歸責於己之事由，
    難謂有不可歸責於己之事由致該清償方案履行困難甚或履行
    不能，自與同條例第151條第5項但書規定不符。
四、綜上所述，本件債務人與最大債權銀行土地銀行成立協商後
    ，並未發生因不可歸責於己之事由致履行債務顯有重大困難
    ，其聲請更生自屬要件不備，且又無從補正，依首揭條文之
    意旨，自應駁回其更生之聲請，又本件更生之聲請既經駁回
    ，其保全處分之聲請亦失所附麗，應併予駁回，爰裁定如主
    文。
中    華    民    國   100    年    3     月    23    日
                  民事第二十七庭法      官  余學淵
上為正本係照原本作成
如不服本裁定，應於裁定送達後10日內，以書狀向本院提出抗告
，並繳納抗告費新臺幣1千元
中    華    民    國   100    年    3     月    23    日
                                書  記  官  王黎輝